【裁判字號】    99,抗,120
【裁判日期】    990210
【裁判案由】    訴訟救助
【裁判全文】
臺灣高等法院民事裁定                   99年度抗字第120號
抗  告  人  乙○○
代  理  人  蔡文彬律師
            馬恩忠律師
上列抗告人因與相對人首都客運股份有限公司等間訴訟救助事件
，對於中華民國98年12月8日臺灣臺北地方法院98年度審救字第
218號所為裁定提起抗告，本院裁定如下：
    主  文
原裁定廢棄。
本件准予訴訟救助。
聲請及抗告費用由相對人連帶負擔。
    理  由
一、原裁定意旨略以：「本院依職權調取聲請人（即本件之抗告
    人）聲請人財產資料，其於民國（下同）96、97年度之薪資
    所得平均為新臺幣（下同）365,154元，聲請人並非毫無恆
    產而缺乏經濟信用，非不得以其既有財產及自身之經濟上信
    用籌措裁判費，聲請人既非無資力之人，則其聲請訴訟救助
    ，即不應准許，應予駁回。」等語。
二、抗告意旨略以：「抗告人自98年2月16日遭相對人首都客運
    股份有限公司之受僱人即相對人甲○○駕車撞擊（下稱系爭
    車禍）以來，近1年無法工作，抗告人之生活陷入絕境。雖
    抗告人於96、97年度雖有收入，然抗告人尚須扶養配偶及父
    母，抗告人已陷於無資力，是應准抗告人訴訟救助之聲請，
    原裁定駁回抗告人之聲請，實有不當，爰求廢棄原裁定。」
    等語。
三、按當事人無資力支出訴訟費用者，法院應依聲請以裁定准予
    訴訟救助；法院認定前項無資力時，應斟酌當事人及其共同
    生活親屬基本生活之需要。民事訴訟法第107條定有明文。
    又經法律扶助基金會准予法律扶助之無資力者，其於訴訟程
    序中，向法院聲請訴訟救助時，應准予訴訟救助。但另有不
    符法律扶助事實之證明者，不在此限；本法所稱無資力者，
    係指符合社會救助法之低收入戶或其每月可處分之收入及可
    處分之資產低於一定標準者，前項所稱一定標準之認定辦法
    ，由基金會定之，法律扶助法第62條、第3條分別定有明文
    。依上開規定，經法律扶助基金會准予法律扶助之人向法院
    聲請訴訟救助時，即應推定該聲請人為無資力人，法院除另
    有聲請人不符法律扶助法第3條所定無資力標準之事實之反
    證外，均應准予訴訟救助（最高法院95年度台抗字第655號
    、99年度台抗字第51號裁定意旨參照）。
四、經查，抗告人已向法律扶助基金會（下稱法扶基金會）台北
    分會申請法律扶助，經審查後准予扶助，此有法扶基金會台
    北分會審查表附於原法院98年度北救字第32號卷可稽（見該
    卷第9頁），應推定抗告人為無資力之人。又原法院依職權
    查詢抗告人97、96年度財產資料，抗告人於97、96年度僅有
    所得378,520元、351,787元，並無其他財產，有稅務電子閘
    門財產所得調件明細表在卷足憑（見原法院卷第5-8頁），
    且抗告人主張其尚須扶養配偶及父母，抗告人自系爭車禍發
    生後，即無法工作，至今仍在家修養，抗告人之配偶須在家
    照顧抗告人，亦據抗告人提出法扶基金會台北分會申請人資
    力審查詢問表、診斷證明書為證（見本院卷第6-7頁、原法
    院98年度北調字第434號卷第30-31頁），堪認抗告人確已釋
    明其窘於生活，且缺乏經濟信用，而無資力支出訴訟費用，
    本件既查無不符法律扶助法第3條所定無資力標準之事實之
    反證，依上開說明，自應准許訴訟救助。原法院駁回抗告人
    訴訟救助之聲請，尚有未洽，抗告意旨指摘原裁定不當，求
    予廢棄，為有理由，爰由本院廢棄裁定，並自為裁定如主文
    第2項所示。
五、據上論結，本件抗告為有理由，爰裁定如主文。
中    華    民    國    99    年    2     月    10    日
                  民事第十三庭
                        審判長法  官  蕭艿菁
                              法  官  楊絮雲
                              法  官  周舒雁
正本係照原本作成。
本裁定除以適用法規顯有錯誤為理由外，不得再抗告。如提起再
抗告，應於收受後10日內委任律師為代理人向本院提出再抗告狀
。並繳納再抗告費新台幣1000元。
中    華    民    國    99    年    2     月    10    日
                              書記官  秦仲芳

司法院資訊處製作；財團法人民間司法改革基金會備份。
